臺灣桃園地方法院刑事判決　　　　　　 99年度簡上字第810號
上　訴　人　林敬盛
即　被　告
上列上訴人即被告因詐欺案件，不服本院中華民國99年8 月30日
99年度壢簡字第1854號第一審刑事簡易判決（檢察官聲請簡易判
決處刑案號：99年度偵緝字第835 、836 號、99年度偵字第1311
4 號）提起上訴，本院管轄之合議庭改依通常審理程序，逕為第
一審判決如下：
    主  文
原判決撤銷。
林敬盛無罪。
    理  由
一、本件聲請簡易判決處刑意旨略以：被告林敬盛知悉提供自己
    帳戶予他人使用，依一般社會生活經驗，可得預見該帳戶有
    遭犯罪集團利用於隱匿其身份及其詐欺所得之財物，竟仍不
    違其本意，基於幫助詐欺之未必故意，於民國98年8 月間某
    日，在桃園縣境內某處，將其申辦之臺灣土地銀行平鎮分行
    （下稱土銀平鎮分行）000-000000000000號帳戶、臺灣銀行
    平鎮分行（下稱臺銀平鎮分行）000-000000000000號帳戶之
    存摺、提款卡、密碼，交予姓名、年籍不詳之人，嗣該姓名
    年籍不詳之人所屬犯罪集團成員共同基於意圖為自己不法所
    有之犯意聯絡，而為如附表所示詐欺取財犯行，嗣吳虹蒨等
    人發覺有異而報警處理，經警循線查獲，因認被告林敬盛涉
    有刑法第30條第1 項前段、第339 條第1 項之幫助詐欺取財
    罪嫌。
二、按被告未經審判證明有罪確定前，推定其為無罪；又犯罪事
    實應依證據認定之，無證據不得認定犯罪事實；又不能證明
    被告犯罪者，應諭知無罪之判決，刑事訴訟法第154 條第1
    項、第2 項及第301 條第1 項分別定有明文。又事實之認定
    ，應憑證據，如未能發現相當證據，或證據不足以證明，自
    不能以推測或擬制之方法，為裁判基礎（最高法院40年臺上
    字第86號判例要旨參照）。另認定犯罪事實所憑之證據，雖
    不以直接證據為限，間接證據亦包括在內；然而無論直接或
    間接證據，其為訴訟上之證明，須於通常一般之人不致有所
    懷疑，而得確信其為真實之程度者，始得據為有罪之認定，
    倘其證明尚未達到此一程度，而有合理之懷疑存在時，即無
    從為有罪之認定，最高法院亦著有76年臺上字第4986號判例
    可資參照。況刑事訴訟法第161 條第1 項亦規定，檢察官就
    被告犯罪事實，應負舉證責任，並指出證明之方法，是檢察
    官對於起訴之犯罪事實，應負提出證據及說服之實質舉證責
    任，倘其所提出之證據，不足為被告有罪之積極證明，或其
    指出證明之方法，無從說服法院以形成被告有罪之心證，基
    於無罪推定之原則，自應為被告無罪判決之諭知（最高法院
    92年臺上字第128 號判例要旨參照）。
三、本件公訴人認被告林敬盛涉有前揭幫助詐欺取財犯行，無非
    係以：1.被告林敬盛於偵查中之供述；2.被害人吳虹蒨、范
    意涵、莊佳敏於警詢之證述；3.吳虹蒨、莊佳敏匯款之自動
    櫃員機交易明細表、范意涵匯款之網路ATM 存款交易明細查
    詢表、林敬盛申辦之土銀平鎮分行000-000000000000號帳戶
    交易明細表、臺銀平鎮分行000-000000000000號帳戶交易明
    細表、開戶基本資料等為其主要論據。惟訊據被告林敬盛堅
    詞否認有何本案所指幫助詐欺取財犯行，辯稱：伊迄今為止
    僅有開設過新光銀行帳戶使用而已，從未向臺銀平鎮分行及
    土銀平鎮分行開設帳戶使用，臺銀平鎮分行及土銀平鎮分行
    之帳戶均係遭不知名之人偽造其個人名義之證件後據以申請
    使用，請改判伊無罪等語。
四、經查：
(一)、被害人吳虹蒨、范意涵、莊佳敏接獲詐欺集團成員詐騙電話
    ，而依指示先後匯款新臺幣（下同）9989元、37996 元及40
    007 元至以被告林敬盛名義申請使用上開土銀平鎮分行及臺
    銀平鎮分行帳戶內，固據證人即被害人吳虹蒨、范意涵、莊
    佳敏於警詢時證述甚詳，並有吳虹蒨、莊佳敏匯款之自動櫃
    員機交易明細表、范意涵匯款之網路ATM 存款交易明細查詢
    表為證，惟此僅足以證明被害人三人確有遭人詐騙並據以匯
    款至以被告名義申請之臺銀、土銀平鎮分行帳戶內，旋遭人
    提領一空等事實，惟尚難據此逕行推論被告林敬盛有提供臺
    銀、土銀平鎮分行之帳戶予詐騙集團使用而幫助詐騙集團詐
    騙被害人之行為。
(二)、經比對以被告名義所申請之新光銀行帳戶之開戶申請書（97
    年4 月3 日申請）與臺銀平鎮分行（98年7 月28日申請）（
    見99年簡上字第810 號卷第57頁）存戶印鑑卡（見99年簡上
    字第810 號卷第102 頁）、土銀平鎮分行（98年7 月28日申
    請）存款印鑑卡（見99年簡上字第810 號卷第106-2 頁）上
    「林敬盛」簽名之運筆、佈局及書寫方法不同，顯非同一人
    之筆跡，再比對上開新光銀行與臺銀平鎮分行對開戶者於開
    戶時所拍攝照片（分別見99年簡上字第810 號卷第58頁、第
    103 頁），新光銀行帳戶之開戶人與被告本人一致，而臺銀
    平鎮分行之開戶人則非被告，另參酌本案臺銀與土銀平鎮分
    行帳戶開戶時所附之國民身分證（見99年簡上字第810 號卷
    第10 4頁、第106-2 頁）、全民健康保險卡影本（見99年簡
    上字第810 號卷第104 頁），與被告於99年10月29日當庭提
    出之國民身分證、全民健康保險卡、普通重型機車駕駛執照
    （見99年簡上字第810 號卷第40頁）上之照片，明顯並非同
    一人之照片，又據被告當庭提出之全民健康保險卡正面左下
    角之編碼為「000000000000」號（見99年簡上字第810 號卷
    第40頁），惟卷附臺銀平鎮分行開戶時所附之「林敬盛」之
    全民健康保險卡左下角之編碼則為「000000000000」（見99
    年簡上字第810 號卷第104 頁），足認於98年7 月28日前往
    臺銀平鎮分行及同日前往土銀平鎮分行開設本案帳戶之人係
    同一人，惟該人並非被告林敬盛，且該不詳姓名之成年男子
    用以開設本案臺銀及土銀平鎮分行帳戶時所檢附之國民身分
    證、健康保險卡均有遭偽造及冒用之情形。
(三)、又本案臺銀及土銀平鎮分行帳戶開戶時所留聯絡電話00-000
    0000號、0000000000號門號（見99年簡上字第810 號卷第10
    2 頁、第106-2 頁）均非以被告林敬盛名義申請，分別係徐
    美銀及盧志剛申請（見99年簡上字第810 號卷第54頁、第14
    9 頁），而經傳訊上開電話申登人徐美銀及該門號申設地址
    所營故朗居PUB 之經營者吳蕙萍及店長李英哲到庭作證，渠
    等雖坦承使用上開室內電話，惟經徐美銀等人檢視本案臺銀
    平鎮分行帳戶之開戶者照片後均證述不認識該人，對該帳戶
    所留另一0000000000號門號無印象，亦不認識該門號之申登
    人盧自剛（見99年簡上字第810 號卷第166 至167 頁、第18
    8 至187 頁、第209 頁背面至210 頁背面），是本案帳戶申
    請書所留聯絡電話亦與被告無關。
(四)、綜上所述，本案臺銀、土銀平鎮分行帳戶開戶時所留存戶印
    鑑卡上「林敬盛」之簽名既非被告所親簽，前往開設帳戶之
    人亦非被告本人，而臺銀、土銀平鎮分行所附之國民身分證
    、健康保險卡上所附照片復與被告之國民身分證、健康保險
    卡上所附照片不符，另上開臺銀與土銀平鎮分行所檢附之國
    民身分證、全民健康保險卡，亦有明顯遭偽造之情形，而本
    案臺銀、土銀平鎮分行二帳戶開戶時上所留之聯絡電話，亦
    非被告本人所使用，復與被告無關，是被告辯稱：本案臺銀
    及土地銀行平鎮分行帳戶並非伊所申請，係遭人偽造其證件
    後冒其名義申請等情，即堪採信。從而不能僅單憑前開臺灣
    土銀及臺灣銀行平鎮分行帳戶係以被告名義申請，即率爾推
    論被告涉有本件幫助詐欺之罪行。另依據卷內資料及檢察官
    之舉證，均不足以證明被告確曾申請並交付上開銀行帳戶供
    詐欺集團成員使用，此外，復查無其他積極證據，足以證明
    被告確有上開犯行，自難僅憑被害人之指訴、前開銀行函覆
    之開戶資料、交易明細表等，遽論被告有何本件幫助詐欺取
    財之犯行，其犯罪自屬不能證明，參諸前開規定與判例意旨
    ，自應諭知被告無罪之判決。
五、原審未察，逕依卷內證據認定被告林敬盛有幫助詐欺之犯行
    ，遽對被告為科刑之判決，尚非允洽，被告上訴意旨以其無
    簡易判決處刑書所述幫助詐欺之犯罪行為，指摘原審判決不
    當，為有理由，自應由本院將原判決撤銷，改諭知被告無罪
    ，以資適法。末按檢察官聲請簡易判決處刑之案件，經法院
    認為有刑事訴訟法第451 條之1 第4 項但書規定之情形者，
    應適用通常程序審判之；對於簡易判決之上訴，準用刑事訴
    訟法第3 編第1 章及第2 章除第361 條外之規定，是管轄第
    二審之地方法院合議庭受理簡易判決上訴案件，應依通常程
    序審理，認案件有同法第452 條規定之情形者，應撤銷原判
    決，逕依通常程序為第一審判決，刑事訴訟法第452 條、第
    455 條之1 、法院辦理刑事訴訟簡易程序案件應行注意事項
    第14條分別定有明文。本件既應對於上訴人即被告林敬盛為
    無罪判決之諭知，自應依刑事訴訟法第452 條規定適用通常
    程序審判，且係適用第一審通常程序而為第一審判決，併予
    敘明。
據上論斷，應依刑事訴訟法第455 條之1 第1 項、第3 項、第45
2 條、第369 條第1 項前段、第364 條、第301 條第1 項，判決
如主文。
本案經檢察官黃榮德到庭執行職務。
中    華    民    國    100    年    3    月    15    日
                  刑事第九庭  審判長法  官  吳為平
                                    法  官  蘇琬能
                                    法  官  王秀慧
以上正本證明與原本無異。
如不服本判決應於收受判決後10日內向本院提出上訴書狀，並應
敘述具體理由。其未敘述上訴理由者，應於上訴期間屆滿後20日
內向本院補提理由書( 均須按他造當事人之人數附繕本) 「切勿
逕送上級法院」。
                                   書記官  張懿昀
中    華    民    國   100    年    3     月    17    日
附表：
┌─┬───┬──────────┬─────┬────┬──────────┐
│編│被害人│詐騙方式            │匯款時間  │匯款金額│款項匯入帳號        │
│號│      │                    │          │        │                    │
├─┼───┼──────────┼─────┼────┼──────────┤
│1 │吳虹蒨│詐欺集團成員以電話向│98年8月22 │9,989元 │土銀平鎮分行000-0000│
│  │      │吳虹蒨佯稱其網路購物│日20時58  │        │00000000號帳戶      │
│  │      │扣款有誤，需依指示至│分許      │        │                    │
│  │      │自動櫃員機重新設定云│          │        │                    │
│  │      │云，吳虹蒨不疑有他，│          │        │                    │
│  │      │依指示操作自動櫃員機│          │        │                    │
│  │      │，而將款項匯入被告林│          │        │                    │
│  │      │敬盛申辦之帳戶內。  │          │        │                    │
├─┼───┼──────────┼─────┼────┼──────────┤
│2 │范意涵│詐欺集團成員以電話向│98年8月22 │37,996元│同上                │
│  │      │范意涵佯稱其網路購物│日20時40  │        │                    │
│  │      │扣款有誤，需依指示至│分許      │        │                    │
│  │      │自動櫃員機重新設定云│          │        │                    │
│  │      │云，范意涵不疑有他，│          │        │                    │
│  │      │依指示透過網際網路操│          │        │                    │
│  │      │作網路自動櫃員機，而│          │        │                    │
│  │      │將款項匯入被告林敬盛│          │        │                    │
│  │      │申辦之帳戶內。      │          │        │                    │
├─┼───┼──────────┼─────┼────┼──────────┤
│3 │莊佳敏│詐欺集團成員以電話向│98年8月21 │40,007元│臺銀平鎮分行000-0000│
│  │      │莊佳敏佯稱其網路購物│日18時47  │        │00000000號帳戶      │
│  │      │扣款有誤，需依指示至│分許      │        │                    │
│  │      │自動櫃員機重新設定云│          │        │                    │
│  │      │云，莊佳敏不疑有他，│          │        │                    │
│  │      │依指示操作自動櫃員機│          │        │                    │
│  │      │，而將款項匯入被告林│          │        │                    │
│  │      │敬盛申辦之帳戶內。  │          │        │                    │
└─┴───┴──────────┴─────┴────┴──────────┘